【裁判字號】    97,抗,163
【裁判日期】    970930
【裁判案由】    拍賣抵押物
【裁判全文】
臺灣桃園地方法院民事裁定               97年度抗字第163號
抗  告  人  乙○○
相  對  人  台灣金聯資產管理股份有限公司
法定代理人  甲○○
上列抗告人因與相對人台灣金聯資產管理股份有限公司間聲請拍
賣抵押物裁定事件，對於中華民國97年6 月25日本院97年度司拍
字第1001號所為裁定提起抗告，本院裁定如下：
    主    文
抗告駁回。
抗告程序費用由抗告人負擔。
    理    由
一、按民法第873 條第1 項規定，抵押權人於債權已屆清償期而
    未受清償者，得聲請法院拍賣抵押物，就其賣得價金而受清
    償，是抵押權人依此規定聲請拍賣抵押物，係屬非訟事件，
    法院所為准駁之裁定，無確定實體法上法律關係存否之性質
    ，於債權及抵押權之存否，亦無既判力。故祗須其抵押權已
    經依法登記，且抵押債權已屆清償期而未受清償，法院即應
    為准許拍賣抵押物之裁定。至對於實體上法律關係有爭執之
    人，為求保護其權利，應另提起訴訟，以求解決。
二、本件抗告意旨雖以：本件抵押權並無任何「一定法律關係」
    ，且本件並未產生任何債權債務，又本件符合抵押權人係於
    債務人已停止支付之後，仍受讓票據，不屬於最高限額抵押
    權所擔保之債權的情形，故本件相對人之聲請不合於民法第
    881 條之1 第2 、3 項之規定，屬程序有違，因而請求廢棄
    原裁定，並駁回相對人之聲請等語。惟查：
(一)依前揭說明，祇須抵押權人之抵押權已經依法登記，且抵押
    債權已屆清償期而未受清償，法院即應為准許拍賣之裁定。
    本件相對人主張：抗告人以原裁定附表所示之不動產為第三
    人名爵建設股份有限公司向原債權人華僑商業銀行股份有限
    公司（下稱華僑銀行）所負債務之擔保，設定本金最高限額
    新臺幣（下同）5,000,000 元之抵押權，且經依法登記，嗣
    原抵押權人華僑銀行將上開借款債權讓與相對人台灣金聯資
    產管理股份有限公司，並於94年3 月7 日將擔保該債權之系
    爭最高限額抵押權變更登記抵押權利人為相對人，因抗告人
    對於相對人負債107,893,795 元，且已屆清償期而未清償，
    並提出他項權利證明書、不動產登記謄本、抵押權設定契約
    書、借據、保證書、分期攤還債務切結書等影本為證據，而
    聲請裁定准予拍賣抵押物，原法院據以准許相對人拍賣抵押
    物之聲請，即無不當。
(二)按「稱最高限額抵押權者，謂債務人或第三人提供其不動產
    為擔保，就債權人對債務人一定範圍內之不特定債權，在最
    高限額內設定之抵押權。」、「最高限額抵押權所擔保之債
    權，以由一定法律關係所生之債權或基於票據所生之權利為
    限。」、「基於票據所生之權利，除本於與債務人間依前項
    一定法律關係取得者外，如抵押權人係於債務人已停止支付
    、開始清算程序，或依破產法有和解、破產之聲請或有公司
    重整之聲請，而仍受讓票據者，不屬最高限額抵押權所擔保
    之債權。但抵押權人不知其情事而受讓者，不在此限。」民
    法第881 條之1 第1 項至第3 項分別定有明文；又按「修正
    之民法第八百八十一條之一至第八百八十一條之十七之規定
    ，除第八百八十一條之一第二項、第八百八十一條之四第二
    項、第八百八十一條之七之規定外，於民法物權編修正施行
    前設定之最高限額抵押權，亦適用之。」，修正後民法物權
    編施行法第17條亦定有明文。
  1.本件系爭最高限額抵押權係於民法物權編修正施行前設定之
    最高限額抵押權（依卷附土地登記謄本，本件抵押權係設定
    於90年10月29日），依照修正後民法物權編施行法第17條規
    定，修正後民法第881 條之1第2項（最高限額抵押權所擔保
    之債權，以由一定法律關係所生之債權或基於票據所生之權
    利為限）於系爭最高限額抵押權並無適用。
  2.抗告人前曾簽立保證書，對於主債務人名爵建設股份有限公
    司向原債權人華僑銀行現在及將來之借款擔任保證人，依抵
    押權設定契約書所載，抗告人為「義務人兼債務人」，抗告
    人對於原債權人華僑銀行所負者為保證債務，並非票據債務
    ，亦不屬於前揭民法第881 條之1 第3 項規定之情形，是抗
    告人上開主張自非可採。
(三)至抗告人主張本件並未產生任何債權債務云云，核係實體上
    之爭執事項，抗告人應另依訴訟程序解決之。
三、綜上，抗告人提起本件抗告，請求廢棄原裁定，並無理由，
    應予駁回。
四、結論：本件抗告為無理由，依非訟事件法第44條第1 項、第
    46條、第21條第2 項，民事訴訟法第495 條之1 第1 項、第
    449 條第1 項、第78條，裁定如主文。
中    華    民    國    97    年    9     月    30    日
                  民事第三庭  審判長法  官  張天民
                                    法  官  陳清怡
                                    法  官  林曉芳
以上正本係照原本作成
如不服本裁定，僅得於收受本裁定正本送達後10日內，以適用法
規顯有錯誤為理由，向本院提出再抗告狀（須依相對人人數附具
繕本，及繳納再抗告裁判費新台幣1,000 元），經本院許可後始
可再抗告。
中    華    民    國    97    年    10    月    6     日
                                    書記官  邱飛鳴


司法院資訊處製作；財團法人民間司法改革基金會備份。
